臺灣高等法院高雄分院刑事裁定
110年度毒抗字第514號
抗  告  人  
即  被  告  黃美玲


                   （現於法務部○○○○○○○○○○戒治    中）
上列抗告人因聲請強制戒治案件，不服臺灣橋頭地方法院中華民
國110年11月30日裁定(110年度毒聲字第805號)，提起抗告，本
院裁定如下：
    主  文
抗告駁回。
    理  由
一、原裁定意旨略以：被告黃美玲因施用第一、二級毒品，經臺
    灣橋頭地方法院110 年度毒聲字第596 號裁定令入勒戒處所
    觀察、勒戒後，仍有繼續施用毒品傾向，有卷附前開刑事裁
    定、法務部○○○○○○○○○○民國110 年11月22日高女戒衛字第11
    007002600號函暨所附有無繼續施用毒品傾向證明書及有無
    繼續施用毒品傾向評估標準紀錄表各1 份可佐，故本件聲請
    經核屬實，爰依毒品危害防制條例第20條第2 項後段，裁定
    令入戒治處所施以強制戒治，其期間為6個月以上，至無繼
    續強制戒治之必要為止，但最長不得逾1年。
二、抗告意旨略以：
（一）抗告人即被告黃美玲（下稱被告）之前觀察勒戒距今已過
      很多年，其間犯他案而執行有期徒刑完畢，檢察官依被告
      前科紀錄聲請強制戒治，不讓被告有重生機會，被告係毒
      品危害防制條例修正前施用毒品，應依109台上大3826號
      裁定意旨，依前開修正情形分別處理。
（二）被告另尚有徒刑未執行完畢，本強制戒治裁定無端加諸一
      年刑期，不利被告，被告可利用服徒刑期間洗心革面，無
      須再裁定應予強制戒治，為此提出抗告云云。
三、按犯毒品危害防制條例第10條之罪者，檢察官應聲請法院裁
    定，令被告入勒戒處所觀察、勒戒，其期間不得逾2 月。觀
    察、勒戒後，檢察官依據勒戒處所之陳報，認受觀察、勒戒
    人無繼續施用毒品傾向者，應即釋放，並為不起訴之處分；
    認受觀察、勒戒人有繼續施用毒品傾向者，檢察官應聲請法
    院裁定令入戒治處所強制戒治，其期間為6 個月以上，至無
    繼續強制戒治之必要為止。但最長不得逾1 年，毒品危害防
    制條例第20條第1 項、第2 項定有明文。是檢察官依據勒戒
    處所之陳報，認受觀察、勒戒人有繼續施用毒品傾向者，應
    聲請法院裁定令入戒治處所強制戒治，此乃戒絕毒癮之法定
    程序。經查：
（一）本案係適用109年7月15日修正施行之毒品危害防制條例及
      最高法院刑事大法庭109年度台上大字第3826號裁定意旨
      ，而由檢察官聲請觀察、勒戒，並經法院准許，且被告業
      已執行觀察、勒戒之保安處分，而最高法院刑事大法庭10
      9年度台上大字第3826號裁定意旨認「109年1月15日修正
      公布、同年7月15日施行之毒品危害防制條例第20條第3項
      規定，犯第10條之罪於觀察、勒戒或強制戒治執行完畢釋
      放後，3年後再犯第10條之罪者，適用本條前2項之規定。
      上開所謂3年後再犯，只要本次再犯（不論修正施行前、
      後）距最近1次觀察、勒戒或強制戒治執行完畢釋放，已
      逾3年者，即該當之，不因其間有無犯第10條之罪經起訴
      、判刑或執行而受影響」。是被告本件施用毒品犯行合於
      距最近1次觀察、勒戒或強制戒治執行完畢釋放，已逾3年
      之要件，原裁定並未違反109年度台上大字第3826號裁定
      意旨，被告前述抗告意旨㈠所指，容有誤會。
（二）被告因施用第一、二級毒品，前經臺灣橋頭地方法院以11
      0 年度毒聲字第596 號裁定令入勒戒處所觀察、勒戒後，
      據法務部○○○○○○○○○○附設觀察勒戒所依照法務部民國110 
      年3 月26日法矯字第11006001760 號函修正頒布內容製作
      之「有無繼續施用毒品傾向評估標準紀錄表」及「有無繼
      續施用毒品傾向證明書」所示，本件評分結果為：前科紀
      錄與行為表現30分、臨床評估34分、社會穩定度7 分，總
      分71分（靜態因子67分、動態因子4 分），綜合判斷為「
      有繼續施用毒品傾向」，此有卷附前開刑事裁定、法務部
      ○○○○○○○○○○民國110 年11月22日高女戒衛字第1100700260
      0 號函暨所附有無繼續施用毒品傾向證明書及有無繼續施
      用毒品傾向評估標準紀錄表各1 份在卷可佐。前述評估標
      準表總計為100 分，其中「毒品犯罪相關司法紀錄」占10
      分，於判定被告有無繼續施用毒品傾向之比重僅占10％，
      尚非僅以被告刑事前科作為判定有無繼續施用毒品傾向之
      唯一依據，前揭評估係該所專業知識經驗者（包括醫生）
      在被告執行觀察、勒戒期間，依其本職學識評估被告之人
      格特質、臨床徵候、物質使用行為、社會穩定度等因素所
      為之綜合判斷，具有科學驗證所得之結論；又衡酌強制戒
      治之目的，係為協助施用毒品者戒斷毒品之心癮及身癮所
      為之一種保安處分類型，而該評估標準係適用於每一位受
      觀察、勒戒處分之人，具一致性、普遍性、客觀性，其評
      估由形式上觀察，並無擅斷或濫權等明顯不當、草率之情
      事，被告指其有前科即無重生之機會云云，容有誤會。
（三）依「戒治所實施階段處遇課程應行注意事項」，被告戒治
      期間，戒治所將對之實施戒治處遇課程，依上開注意事項
      第2點規定：「二、戒治處遇課程之實施分調適期、心理
      輔導期及社會適應期三階段辦理；完成此三階段後至出所
      期間，應安排適當課程。」、第3 點規定：「三、各階段
      處遇重點及課程內容如下：㈠調適期：為配合處遇重點在
      培養受戒治人體力毅力，增進其戒毒信心；處遇課程內容
      ，應強調受戒治人生活規律性與調適課程之參與。㈡心理
      輔導期：為配合處遇重點在激發受戒治人戒毒動機及更生
      意志，協助其戒除對毒品之心理依賴；處遇課程內容，應
      強調受戒治人生活規律性、對毒品的正確認識及輔導課程
      的參與。㈢社會適應期：為配合處遇重點在重建受戒治人
      之人際關係及解決問題能力，協助其復歸社會；處遇課程
      內容應強調受戒治人生活規律性、社會資源運用之認識及
      社會適應課程參與。」，足見戒治所對被告施以強制戒治
      ，有其一定之程序及目的，與有期徒刑執行之目的，二者
      並非相同。被告以其尚需執行有期徒刑，無從接觸毒品，
      可以洗心革面，認無繼續施用傾向及無施以戒治之必要，
      即有誤會戒治所施以強制之程序及目的。
四、綜上，原審依檢察官之聲請，適用毒品危害防制條例第20條
    第2 項後段之規定，裁定令入戒治處所施以強制戒治，其期
    間為6 個月以上，至無繼續強制戒治之必要為止，但最長不
    得逾1 年，經核並無不合。抗告人執上開情詞提起抗告，為
    無理由，應予駁回。
據上論結，應依刑事訴訟法第412條，裁定如主文。　　　
中　　華　　民　　國　　111 　年　　1 　　月　　5 　　日
                  刑事第七庭    審判長法  官　李璧君
                                      法  官　葉文博
                                      法  官　石家禎
以上正本證明與原本無異。
不得再抗告。
中　　華　　民　　國　　111 　年　　1 　　月　　5 　　日
                                      書記官　楊馥華